【裁判字號】    98,簡上,513
【裁判日期】    980717
【裁判案由】    詐欺
【裁判全文】
臺灣板橋地方法院刑事判決             98年度簡上字第513號
上  訴  人
即  被  告  甲○○
上列上訴人即被告因詐欺案件，不服本院98年度簡字第995 號中
華民國98年3 月18日第一審判決（聲請案號：98年度偵字第1725
號），提起上訴，本院管轄之第二審合議庭判決如下：
    主  文
上訴駁回。
甲○○緩刑貳年，並應向被害人乙○○支付新臺幣壹萬貳仟玖佰
柒拾元，甲○○業已於民國九十八年七月十日支付被害人乙○○
新臺幣肆仟元，餘款新臺幣捌仟玖佰柒拾元部分之支付方式如下
：自民國九十八年八月起按月於每月十五日前支付新臺幣肆仟肆
佰捌拾伍元，並匯款至板橋國慶郵局，戶名：乙○○，帳號：00
00000-0000000 號，至清償完畢為止，如有一期未按時履行，視
為全部到期。
    事  實
一、甲○○依其智識程度及一般社會生活之通常經驗，可預見將
    其名義所開立之金融機構帳戶存簿、提款卡、密碼等資料交
    予他人，可能供作其他非法之用途，仍不違背其本意，竟基
    於幫助詐欺之不確定故意，於民國97年11月14日某時許，在
    臺北縣板橋市○○路錢櫃KTV 對面，將其不知情之女兒林函
    薇所開立之中華郵政股份有限公司板橋溪崑郵局（下稱溪崑
    郵局）帳號00000000000000號帳戶之存摺、提款卡及密碼等
    物交付予真實姓名年籍資料不詳之成年人，供該人及其所屬
    之詐騙集團使用，以便受詐騙人匯款及詐欺集團成員取款之
    用；嗣該詐騙集團成員於取得上揭帳戶之提款卡及密碼後，
    即基於意圖為自己不法所有之犯意，於同年月15日晚上6 時
    4 分許，撥打電話予乙○○並佯稱：其先前網路購物之付款
    方式設定有誤，需加以更正，以免重複扣款云云，使乙○○
    陷於錯誤，依該集團成員之電話指示，於同日晚上6 時45分
    許，前往臺北縣板橋市○○路附近之郵局操作自動櫃員機轉
    帳匯款新臺幣（下同）12,970元至林函薇前開溪崑郵局帳戶
    內，旋即由該集團成員提領一空；嗣因乙○○察覺有異而報
    警處理，始經警循線查知上情。
二、案經臺北縣政府政府警察局板橋分局報告臺灣板橋地方法院
    檢察署檢察官偵查後聲請簡易判決處刑。
    理  由
壹、有關證據能力部分：刑事訴訟法第159 條第1 項雖規定，被
    告以外之人於審判外之言詞或書面陳述，除法律有規定外，
    不得作為證據。惟同法第159 條之5 明定：「被告以外之人
    於審判外之陳述，雖不符前4 條之規定，而經當事人於審判
    程序同意作為證據，法院審酌該言詞陳述或書面陳述作成時
    之情況，認為適當者，亦得為證據。」、「當事人、代理人
    或辯護人於法院調查證據時，知有第159 條第1 項不得為證
    據之情形，而未於言詞辯論終結前聲明異議者，視為有前項
    之同意。」，其立法理由在於傳聞證據未經當事人之反對詰
    問予以核實，乃排斥其證據能力。惟當事人如放棄對原供述
    人之反對詰問權，於審判程序表示同意該等傳聞證據可作為
    證據，此時，法院除認該傳聞證據欠缺適當性外，自可承認
    其證據能力。又當事人、代理人或辯護人於調查證據時，知
    有刑事訴訟法第159 條第1 項不得為證據之情形，卻表示「
    對於證據調查無異議」、「沒有意見」等意思，而未於言詞
    辯論終結前聲明異議者，應視為已有將該等傳聞證據採為證
    據之同意，最高法院93年度台上字第3533號、94年度台上字
    第2976號判決亦採同一見解。經查：本案被告甲○○及檢察
    官於本院審判期日，對於下列經本院調查之證據方法，均表
    示對證據能力不爭執，復於審判期日就本院一一提示之前揭
    證據方法於言詞辯論終結前，均亦未就所調查之證據主張有
    刑事訴訟法第159 條第1 項不得為證據之情形，是參照上開
    說明要旨，本案經調查之證據，均有證據能力，合先敘明。
貳、實體方面：
一、訊據被告甲○○固坦承伊於前開時、地，將伊女兒林函薇前
    開溪崑帳戶交付予真實姓名年籍資料不詳之成年男子之事實
    ，惟矢口否認有何幫助詐欺取財之犯行，並辯稱：伊看報紙
    應徵傳播經紀公司之司機，對方說要伊提供帳戶提款卡及密
    碼，讓客戶匯款，每日工作結束後結算，由司機下班前把錢
    交回公司，所以要先拿提款卡測試該帳戶是否被凍結，所以
    伊始交付前開帳戶之提款卡及密碼予對方云云置辯。經查：
(一)、被害人乙○○於前開時、地，遭詐騙集團成員以前開電話詐
    騙，因而陷於錯誤，匯款至被告女兒林函薇前開溪崑郵局帳
    戶後，旋即遭人提領完畢等情，業據被害人乙○○於警詢中
    指訴歷歷，並有臺北縣政府警察局板橋分局信義派出所受理
    詐騙帳戶通報警示簡便格式表1 份、自動櫃員機交易明細表
    1 紙及林函薇前開溪崑郵局帳戶之開戶資料暨客戶歷史交易
    清單1 份（詳見偵查卷第14至20、22頁）在卷可稽；又上開
    存、提款之方式，與常見詐騙他人財物之犯罪方法相同，足
    認林函薇前揭溪崑郵局帳戶確實遭詐欺集團使用，供作被害
    人匯款及詐欺集團成員取款用之事實，堪予認屬實。
(二)、又被告雖以前開情詞置辯。然而：
１、對於取得上開被告女兒林函薇溪崑郵局帳戶提款卡及密碼之
    詐欺集團而言，為確保不法利益之取得，其所利用供轉帳、
    匯款之帳戶，必係得以確認不致有遭帳戶申設人掛失而凍結
    帳戶提領權利之風險，當更需掌握各該帳戶提款卡之正確密
    碼，俾得順利指派車手提領或轉匯帳戶內之存款。凡此，均
    足認一經犯罪集團使用之匯款帳戶，必係各該帳戶申設人出
    於自主決定，而將各該帳戶之存摺、提款卡及密碼交付予犯
    罪集團或其所屬之帳戶收購者，否則犯罪集團焉得確保其匯
    款進入各該帳戶後，渠等必得順利提領帳戶內之存款？質言
    之，犯罪集團絕無可能將款項匯入他人非自願所交付之存款
    帳戶，而陷自己於該帳戶申設人若驟然前往掛失止付，該集
    團將無法提領該帳戶內存款之不確定風險中。
２、按個人之存摺、提款卡及密碼等物乃屬重要之金融物件，若
    落入不明人士手中，除存款有遭盜領之風險外，亦極可能作
    為取贓之犯罪工具，即便帳戶內之存款不多，若無正當理由
    或合理之隱情，應無任意交付他人之理，且現今金融帳戶開
    戶極為便利，若非有違法用途而欲刻意隱匿身分，亦無須使
    用他人帳戶；又縱依被告所供述係因應徵工作而提供上開帳
    戶之提款卡及密碼，然其於應徵工作時何以未至公司之營業
    處所面試，且何以在對該公司營業處所之地點、工作內容等
    條件均一無所悉之情形下，即應對方要求任意交付上開帳戶
    之提款卡及密碼？況苟僅係測試帳戶是否遭凍結者，何以未
    陪同測試後隨即取回提款卡即可，卻將該帳戶之提款卡及密
    碼交付予陌生之人？此在在有悖於常情。據此，被告對於向
    其收取帳戶提款卡及密碼之人可能利用他人帳戶做為詐欺取
    財之用，使偵查機關不易追查，事前應足以預見，豈能僅因
    其急欲求職，對於與事理有違之行徑毫不質疑，而任意將上
    開帳戶之提款卡及密碼交予完全不熟識之人使用，是堪認其
    顯有容任前開帳戶供作不法使用之本意。
３、另參酌被告係曾任職業軍人並有開店經營工作經驗之成年人
    ，業據被告陳明在卷（詳見本院卷第39頁反面），其對於將
    帳戶之提款卡及密碼交予他人而可能供作不法使用，依其智
    識程度，應當有所知悉，又金融帳戶事關個人財產權益之保
    障，其專有性甚高，除非本人或與本人親密關係者，難認有
    何理由可自由流通使用該存摺，且一般人均有妥為保管及防
    止他人任意使用之認識，縱特殊情況偶須交付他人使用，亦
    必深入瞭解他人用途暨其合理性，始予提供；而該等專有物
    品如落入不明人士手中，如未加以闡明正常用途，極易被利
    用為詐騙或其他與財產犯罪有關之工具，此乃依一般生活認
    知所易於體察之常識，而有犯罪意圖者，非有正當理由，竟
    徵求他人提供帳戶，客觀上可預見其目的，多係欲藉該帳戶
    取得不法犯罪所得，且隱匿帳戶內資金之實際取得人之身分
    ，以逃避追查，被告為智識程度正常之成年人，自無不知之
    理，其對向其收取帳戶之人不自己開立帳戶卻收取他人金融
    機構帳戶之舉，豈能無疑？是被告將上開帳戶提供予他人使
    用，雖被告未必對於該收受帳戶犯罪集團成員之詐欺對象、
    手法等內容知之甚詳，惟其應可得預見系爭帳戶有可能遭該
    犯罪集團持以做為詐騙他人款項犯罪所用之帳戶，並執為防
    止司法機關追查詐騙集團成員本身而使用之工具，然其對該
    可能發生之幫助詐欺犯罪事實仍予漠視，並執意將其所有上
    開帳戶提款卡及密碼等物交付他人使用，顯見被告確有幫助
    該真實姓名年籍不詳之成年男子所屬之詐欺集團利用其金融
    機構帳戶向被害人詐欺取財之不確定故意及行為甚明。
４、至被告雖提出報紙剪報及行動電話通聯紀錄各1 份（詳見本
    院卷第27至30頁），然最多僅能證明被告確有撥打報紙刊登
    之應徵廣告上所載之0000000000號聯絡電話與對方聯絡，但
    雙方在電話中對話之內容究係應徵工作或係收購帳戶，並無
    法由該等報紙剪報或通聯紀錄獲得證明；而輔以目前因提供
    帳戶幫助他人犯罪之情形層出不窮，並屢經媒體大肆報導，
    犯罪集團為避免引起警方注意，不敢直接於報紙上刊登收購
    或租用帳戶之字樣，而改以應徵工作為幌，吸引見報者與之
    聯絡後，再告知欲以一定代價收購帳戶，更係邇來常見之收
    購帳戶手法，自不能僅以被告確係因先見報載應徵工作廣告
    與對方聯絡，即認被告交付上開帳戶之提款卡及密碼予他人
    使用係遭他人詐騙。則被告辯稱：伊因應徵工作而將前開帳
    戶之提款卡及密碼交付予他人云云，係屬推諉卸責之詞，不
    足採信。
(四)、綜上所述，被告交付林函薇前揭溪崑郵局帳戶之提款卡、密
    碼予他人，主觀上已預見有幫助他人詐欺取財之可能性，且
    客觀上確有提供上揭戶之提款卡及密碼資料之行為，則其確
    有幫助詐欺取財之不確定故意，足堪認定屬實。故本件事證
    明確，被告犯行洵堪認定，應予依法論科。
二、按幫助犯之成立，主觀上行為人須有幫助故意，客觀上須有
    幫助行為，意即需對於犯罪與正犯有共同之認識，而以幫助
    之意思，對於正犯資以助力，而未參與實施犯罪之行為者而
    言（最高法院75年度臺上字第1509號、88年度臺上字第1270
    號判決意旨同此見解）。本件被告將前開林函薇所有之前揭
    溪崑郵局帳戶提款卡及密碼交予不詳人士所屬犯罪集團用以
    詐騙被害人乙○○匯入金錢，顯係基於幫助該犯罪集團犯詐
    欺取得財之犯意，且所為提供帳戶之行為非屬前開詐欺取財
    犯行之構成要件行為，足見被告係以幫助他人犯罪之意思，
    而參與犯罪構成要件以外之行為。核被告所為，係犯刑法第
    30條第1 項前段、第339 條第1 項之幫助詐欺取財罪。又被
    告基於幫助之犯意而為非屬詐欺取財犯行之構成要件行為，
    為幫助犯，爰依刑法第30條第2 項之規定，按正犯之刑減輕
    之。
三、原審認被告罪證明確，適用刑事訴訟法第449 條第1 項前段
    、第3 項、第454 條第2 項，刑法第30條第1 項前段、第2
    項、第339 條第1 項、第41條第1 項前段，刑法施行法第1
    條之1 第1 項、第2 項前段等規定，並審酌被告之素行，其
    提供帳戶資料供他人詐欺取財，助長詐騙財產犯罪之風氣，
    增加被害人尋求救濟之困難，並擾亂金融交易往來秩序，危
    害社會正常交易安全，兼衡被害人被詐騙之金額、被告犯罪
    之動機、目的、手段，暨其犯後之態度等一切情狀，量處拘
    役40日，併諭知易科罰金之折算標準，其認事用法均無不合
    ，量刑亦屬適當。從而，被告猶持前開辯解，指摘原判決不
    當，提起上訴，請求撤銷原判決云云，為無理由，應予駁回
    。
四、另查被告前未曾因故意犯罪受有期徒刑以上刑之宣告，此有
    臺灣高等法院被告前案紀錄表在卷可考，被告因一時失慮，
    偶罹刑典，雖犯後仍未坦承犯行，惟被告已於98年7 月10日
    給付被害人乙○○4,000 元，與被害人當庭表示如果被告願
    意賠償，願意原諒被告乙節，業經被害人於本院審理時陳述
    明確（見本院卷第41頁），並有郵政國內匯款執據1 紙在卷
    可證，足見被告歷經此次偵審程序及罪刑之宣告後，應知警
    惕而無再犯之虞，實宜使其有機會得以改過遷善，因認所宣
    告之刑以暫不執行其刑為適當，揆諸上開說明，爰依刑法第
    74條第1 項第1 款規定，宣告緩刑2 年，以勵自新。次按「
    緩刑宣告，得斟酌情形，命犯罪行為人向被害人支付相當數
    額之財產或非財產上之損害賠償。」，刑法第74條第2 項第
    3 款亦定有明文。次查本件被告提供前開帳戶供詐欺集團使
    用，致被害人遭詐騙後匯款至該帳戶，其所為顯已對被害人
    財產造成重大損失，甚屬不該，且被告同意分三期賠償被害
    人所受之損失，此有本院98年6 月23日審理筆錄可證，並業
    已於98年7 月10日給付被害人4,000 元等情，本院斟酌上開
    各項情狀後，認於被告緩刑期間課予上開負擔，乃為適當，
    以兼顧被害人權益，爰併予宣告如主文第2 項所示。
據上論斷，應依刑事訴訟法455 條之1 第1 項、第3 項、第364
條、第368 條，刑法第74條第1 項第1 款、第2 項第3 款，判決
如主文。
本案經檢察官江祐丞到庭執行職務。
中    華    民    國    98    年    7     月    17    日
                  刑事第十七庭  審判長法  官  林淑婷
                                      法  官  邱景芬
                                      法  官  饒金鳳
以上正本證明與原本無異。
本件不得上訴。
                                      書記官  王春森
中    華    民    國    98    年    7     月    17    日


司法院資訊處製作；財團法人民間司法改革基金會備份。
